【裁判字號】    98,訴,292
【裁判日期】    990319
【裁判案由】    拆屋還地
【裁判全文】
臺灣花蓮地方法院民事判決               98年度訴字第292號
原      告  乙○○
訴訟代理人  林政雄律師
複代理人    籃健銘律師
被      告  戊○○
訴訟代理人  丁○○
被      告  己○○
訴訟代理人  庚○○
被      告  甲○○
上列當事人間拆屋還地事件，本院於99年3月2日言詞辯論終結
，判決如下：
    主  文
被告己○○應將座落花蓮縣壽豐鄉○○段539地號，如附圖所示
A區塊紅色框線部份（即門牌號碼：花蓮縣壽豐鄉○○路101巷38
號），占用面積35.30平方公尺之地上物拆除，並將土地返還原
告。
被告甲○○應將座落花蓮縣壽豐鄉○○段815、816地號，如附圖
所示D、E區塊紅色框線部份（即門牌號碼：花蓮縣壽豐鄉○○路
101巷38號），占用面積104.2平方公尺之地上物拆除，並將土地
返還原告。
原告其餘之訴駁回。
訴訟費用由被告甲○○負擔三分之一，餘由原告負擔。
本判決原告勝訴部分得假執行。
原告其餘假執行之聲請駁回。
    事實及理由
一、被告甲○○經合法通知，未於最後言詞辯論期日到場，核無
    民事訴訟法第386條各款所列情形，爰依原告之聲請，由其
    一造辯論而為判決。
二、原告起訴主張：坐落花蓮縣壽豐鄉○○段527、529、534、5
    35、538、539、815、816地號等土地（以下簡稱：系爭土地
    為原告所有，被告戊○○未經原告同意無權占用527、529、
    534、535地號土地，興建地上建物即門牌號碼：花蓮縣壽豐
    鄉○○街12巷78、86號，占用面積153.98平方公尺（如附圖
    所示B區塊紅色框線部份）；被告己○○未經原告同意無權
    占用527、535、538、539地號土地，興建地上建物即門牌號
    碼：花蓮縣壽豐鄉○○街12巷72號，占用面積122.73平方公
    尺（如附圖所示A區塊紅色框線部份）；被告甲○○未經原
    告同意無權占用815、816地號土地，興建地上建物即門牌號
    碼：花蓮縣壽豐鄉○○路101巷38號，占用面積104.2平方公
    尺（如附圖所示D、E區塊紅色框線部份）；爰依民法第767
    條所有權作用無權占有之法律關係，並聲明：被告將前揭占
    用土地之地上物拆除並將土地返還予原告，並陳明願供擔保
    請准宣告假執行。被告戊○○、己○○則以：系爭土地為原
    告之父，出賣給其等，其等已付訂金新台幣（下同）5,000
    元，後因原告之父前往美國，才未辦理過戶等語置辯。被告
    甲○○未於最後言詞辯論期日到場，亦未提出書狀以供本院
    斟酌。
三、經查，花蓮縣壽豐鄉○○段527地號，重測前之地號為豐田
    段0000-000號（面積1,610平方公尺），於70年2月28日分割
    轉載出0000-000（重測後為豐山段538地號）、0000-000（
    後為豐山段535地號）、0000-000（重測後為豐山段534地號
    ）、0000-000（重測後為豐山段529地號）、0000-000、389
    -301地號。花蓮縣壽豐鄉○○段816地號，重測前之地號為
    豐田段0000-000號，於70年2月28日分割轉載出0000-000、0
    000-000地號，於73年4月16日分割轉載出0000-000地號（重
    測後為豐山段812地號），有前開地號重測前後之土地登記
    簿謄本在卷可稽（重測地號對照表詳如本院卷第110-111頁
    ）。又重測前豐田段0000-000號，於69年2月12日由中國石
    礦股份有限公司董事長季灝（即原告之父）將其中之133平
    方公尺出賣予許清泉，許清泉又於69年2月12日出賣予丙○○，丙○○又於78年4月13日出賣予被告己○○，有不動產
    豫約買賣契約書1紙及讓渡書2紙在卷可稽（本院卷第34-42
    頁）。另69年1月29日中國石礦股份有限公司董事長季灝又
    將重測前豐田段0000-000號其中之50平方公尺出賣予壬○○
    ，重測前豐田段0000-000號其中之140平方公尺出賣予辛○○，壬○○、辛○○又於又於84年3月25日出賣予被告戊○○，有土地買賣所有權移轉契約書2紙及讓渡書1紙在卷可稽
    （本院卷第31-33、151頁）。由上論述可知，被告戊○○現
    所占用之527、529、534、535地號土地（占用面積153.98平
    方公尺（如附圖所示B區塊紅色框線部份）；被告己○○占
    用527、535、538地號（占用面積87.43平方公尺，扣除539
    地號面積35.30平方公尺部分）（如附圖所示A區塊紅色框線
    部份），均係在其等向前手所購買之土地範圍內興建房屋，
    而其等之前手係向中國石礦股份有限公司董事長季灝（即原
    告之父）買受系爭土地，原告係基於「分割轉載」之原因，
    取得系爭土地，本於占有連鎖之理論（參照：王澤鑑，基於
    債之關係之占有權的相對性及物權化，「民法學說與判例研
    究」第7冊，第82頁，2003年9月），原告在被告戊○○、己○○占有關係消滅前，自不能本於所有物返還請求權之法律
    關係，請求被告戊○○、己○○返還前揭占用系爭土地部分
    。從而，原告該部分之請求，為無理由，應予駁回。
四、至於被告己○○占用539地號土地部分，由於該地號土地並
    非自重測前豐田段0000-000號土地分割轉載而來，被告己○○該部分占用土地，並無占用權源，自屬於無權占有。另原
    告起訴主張被告甲○○未經原告同意無權占用815、816地號
    土地，興建地上建物即門牌號碼：花蓮縣壽豐鄉○○路10 1
    巷38號，占用面積104.2平方公尺（如附圖所示D、E區塊紅
    色框線部份），有土地登記簿謄本在卷可依，並經本院現場
    勘驗屬實，被告甲○○經合法通知，未於最後言詞辯論期日
    到場，亦未提出書狀以供本院斟酌，綜上調查證據之結果，
    堪信原告前開主張為真正。從而，原告本於所有物返還請求
    權之法律關係，請求被告己○○返還占用之壽豐鄉○○段53
    9地號土地，及被告甲○○返還占用之壽豐鄉○○段815、81
    6地號土地部分，為有理由，應予准許。
五、綜上所述，原告依據所有物返還請求權之法律關係，請求被
    告戊○○返還占用之壽豐鄉○○段527、529、534、535地號
    土地（如附圖所示B區塊紅色框線部份），及請求被告己○○返還占用之壽豐鄉○○段527、535、538地號（如附圖所
    示A區塊紅色框線部份），為無理由，應予駁回。另原告請
    求被告己○○返還占用之壽豐鄉○○段539地號土地（面積
    35.30平方公尺），及被告甲○○返還占用之壽豐鄉○○段
    815、816地號土地部分，為有理由，應予准許。
六、原告陳明願供擔保，請准宣告假執行，就原告勝訴部分，係
    所命給付金額未逾50萬元之判決，依民事訴訟法第389條第1
    項第5款之規定，應依職權宣告假執行，原告聲請供擔保宣
    告假執行，核無必要，至原告敗訴部分，其假執行之聲請因
    訴之駁回而失所依附，應併予駁回之。
七、結論：原告之訴一部為有理由，一部為無理由，依民事訴訟
    法第385條第1項前段、第79條，第390條第2項，判決如主文
    。
中    華    民    國    99    年    3    月    19     日
                        臺灣花蓮地方法院民事庭
                            法      官  湯文章
上列為正本係照原本作成。
如不服本判決，應於送達後20日內，向本院提出上訴狀並表明上
訴理由，如於本判決宣示後送達前提起上訴者，應於判決送達後
20日內補提上訴理由書(須附繕本)。
中    華    民    國    99    年    3    月    22     日

                            法院書記官  黃倪濱

司法院資訊處製作；財團法人民間司法改革基金會備份。
